【裁判字號】    97,上訴,622
【裁判日期】    971120
【裁判案由】    偽造文書等
【裁判全文】
臺灣高等法院高雄分院刑事判決         97年度上訴字第622號
上  訴  人  臺灣高雄地方法院檢察署檢察官
上  訴  人
即  被  告  乙○○
上  訴  人
即  被  告  己○○
上  訴  人
即  被  告  甲○○
被      告  丙○○
                    現於臺灣桃園子女監獄執行中
被      告  庚○○
上列上訴人因被告偽造文書等案件，不服臺灣高雄地方法院96年
度訴字第4352號中華民國96年12月3 日、97年1 月30日、97年2
月13日第一審判決（起訴案號：臺灣高雄地方法院檢察署96年度
偵字第18145 號、第25542 號、第26016 號、第28651 號），提
起上訴，本院判決如下：
     主  文
上訴駁回。
    事  實
一、黎國華（綽號阿強、強哥）、黃淑貞（綽號小雨）、辛○○
    （綽號紅豆）、丙○○（綽號小貞、小鳳）、甲○○（綽號
    A 咪）、己○○（綽號阿彬）、乙○○及徐詳崴等人與大陸
    詐騙集團各就附表三、四所示之詐欺行為基於意圖為自己不
    所有之犯意聯絡，先由黎國華在報紙分類廣告欄刊登「簿子
    轉現金」等收購金融帳戶之分類廣告，並留下聯絡電話；嗣
    有欲出售金融帳戶之客戶撥打報紙上之聯絡電話後，由黃淑
    貞負責接聽，再將欲出售金融帳戶之客戶做成紀錄，分別交
    由辛○○、丙○○、己○○、甲○○、乙○○及徐詳崴等人
    ，與欲出售金融帳戶或行動電話卡之客戶聯絡，並前往拿取
    租售金融帳戶存摺、提款卡或行動電話卡後，再至空軍一號
    不特定巴士站以包裹方式寄至空軍一號中壢統一站、南崁站
    等地，黎國華於收到前開存摺等物後，即分別以每本新台幣
    （下同）500 元至3000元之不等金額予辛○○、丙○○、己○○、甲○○、乙○○與徐詳崴等人作為代價（分工詳如附
    表一所示）；嗣由黎國華等分別測試上揭收購而來之金融帳
    戶無問題後，即將金融帳戶號碼以簡訊方式傳送至大陸詐騙
    集團成員。大陸詐騙集團收到可正常使用帳戶後，即於附表
    三、四所示告訴人欄所示之寅○○等人詐財物得手（其各次
    行為人、犯罪時間、地點、告訴人、行為態樣及方法、被害
    金額，及人頭帳戶詳如附表三、四所示）。嗣於96年6 月27
    日為警查獲，並扣得其等所有，如附表二所示之供犯罪所用
    或預備之物。
二、案經內政部警政署刑事警察局及高雄市政府警察局左營分局
    移送臺灣高雄地方法院檢察署檢察官偵查起訴。
    理  由
甲、有罪部分：
一、訊之上訴人即被告己○○、甲○○及乙○○均否認上開犯行
    ，被告己○○、甲○○辯稱：不確定是否有收購尹永豐之帳
    戶供黎國華使用，及不知黎國華等人將所收購之帳戶作為詐
    騙之用；上訴人即被告乙○○亦辯稱：不知黎國華等人將所
    收購之帳戶作為詐騙之用等語。查前揭事實，業據被告己○○、甲○○、乙○○於警詢時、偵查及原審審理中供承不諱
    ，並有附表三至四證據欄所示之證據可以佐證，及扣案如附
    表二所示之物可證，足認被告等之自白與事實相符，堪予採
    為本案論罪科刑之依據。其等事後所辯係卸責之詞，不足採
    信。至證人己○○雖供稱未出售帳戶給被告甲○○；證人辛○○及丙○○供稱未出售帳戶給被告己○○及甲○○云云，
    對於被告己○○及甲○○應負之詐欺罪責並無影響。
二、核被告己○○、甲○○、乙○○等人所為，係犯刑法第339
    條第1 項詐欺取財罪，渠等與附表三至四行為態樣及方法欄
    所示之人間，就各該罪間，有犯意聯絡及行為分擔，為共同
    正犯。彼等所為附表三至四所示詐欺取財犯行各罪間，在主
    觀上係分別起意，客觀上亦非利用同一機會、對於同一法益
    為之，所侵害人之財產法益應各自獨立評價，較能符合社會
    通念及人民之法律感情，應予分論併罰。至公訴意旨雖認被
    告己○○就附表三編號1 ，應另成立幫助犯。惟查被告己○○，於其所販賣前開帳戶行為後，復著手實施構成要件行為
    ，並已論該次詐欺取財之正犯業如前述，是其先前所為之幫
    助行為，自已評價於正犯行為之內，揆諸前揭說明，不應再
    論其幫助犯詐欺取財罪，附此敘明。
三、原審認被告己○○、甲○○、乙○○等人罪證明確，因而適
    用刑法第28條、第339 條第1 項、第41條第1 項前段、第2
    項、第38條第1 項第2 款、第51條第5 款，刑法施行法第1
    條之1 ，中華民國九十六年罪犯減刑條例第2 條第3 項、第
    7 條規定，並敘明：
  (一)檢察官雖分別求處有期徒刑2 年6 月至4 年，惟審酌被告己○○、甲○○、乙○○等人均年輕力壯，不思自食其力，竟
    為一己之私利，加入詐騙集團參與協力分工，對被害人財產
    及社會秩序危害重大，且至今均未與被害人和解賠償其損失
    ；被告己○○、甲○○、乙○○等人受黎國華指揮，收集人
    頭金融帳戶後，再以包裹方式寄送空軍一號桃園中壢統一站
    或南崁長榮站；並參酌大陸詐欺集團因被告己○○、甲○○
    2 人之分工，使詐騙集團共詐得44萬餘元，惟念彼等2 人為
    夫妻關係，尚有幼子亟待撫養，且所參與之情節非重，並非
    施用詐術之核心成員，獲得利益約3 萬餘元（見偵字第1845
    號卷第11頁），且彼等2 人均無前科，有臺灣高等法院被告
    全國前案紀錄表在卷可憑，目前均有正當工作（見原審卷第
    212 頁、卷附在職證明書），並參酌被告鄧偉彬尚提供其帳
    戶供詐騙使用，參與情節較甲○○為重。及本件詐騙集團因
    被告乙○○收購帳戶之行為，使詐騙集團共詐得被害金額約
    18萬餘元，被告乙○○所得利益約5000元（見偵18145 號卷
    第21頁），及其目前有正當工作（見原審卷附在職證明書）
    ，亦無前科，此亦有臺灣高等法院被告前案紀錄表在卷可按
    ，及在原審坦承犯行等一切情狀，分別量處如附表三至四罪
    名與科刑欄所示之刑及於原判決主文諭知定其應執行刑，復
    就被告甲○○部分，審酌其經濟非佳、參與情節非重及個別
    犯罪情狀，諭知易科罰金之折算標準，以示懲儆。
  (二)被告乙○○所為附表四編號3 所示之犯罪行為時間，係在96
    年4 月24日以前，且其所犯罪名與宣告刑，經中華民國96年
    罪犯減刑條例第2 條第3 款規定，並無第3 條所列不予減刑
    之情形，即應依同條例第7 條規定，減輕其刑二分之一。
  (三)沒收部分：按共同正犯因相互間利用他人之行為，以遂行其
    犯意之實現，本於責任共同之原則，有關沒收部分，對於共
    犯間供犯罪所用之物，自均應為沒收之諭知。查扣案物品如
    附表二編號2 、編號65至67、編號72至79、編號94至96等物
    ，分別為被告所有供犯罪使用或預備供犯罪使用之物，應依
    刑法第38條第1 項第2 款予以宣告沒收；至其餘扣案之物分
    別係與本案無關、非本案被告所有、或無法證明係供犯罪所
    用或預備犯罪之物，且均非違禁物，自不得為沒收之諭知（
    均詳見附表二之說明）。其餘被告等人所有，供犯罪所用或
    預備供犯罪所用之物，因未具扣案，且數量繁多，為避免日
    後執行之困難，爰不另為沒收之諭知。
  (四)核其認事用法，核無不合，量刑亦屬允當。被告等上訴意旨
    否認犯罪，指摘原判決不當；均無理由，應予駁回。
乙、無罪部分：
壹、被告庚○○部分：
一、公訴意旨略以：被告庚○○（綽號大姐）與黎國華（綽號阿
    強、強哥）、黃淑貞（綽號小雨）、辛○○（綽號紅豆）、
    丙○○（綽號小貞、小鳳）、甲○○（綽號A 咪）、己○○
    （綽號阿彬）、乙○○、劉品季與盧威文等成年男女均係詐
    欺集團成員（分工詳如附表一所示），先由黎國華在報紙分
    類廣告欄刊登「簿子轉現金」等收購行動電話卡及租金融帳
    戶之分類廣告，並留下聯絡電話，再由欲出售金融帳戶或行
    動電話卡之客戶撥打報紙上之聯絡電話後，由黃淑貞負責接
    聽後，再將欲出售金融帳戶或行動電話卡之客戶做成紀錄，
    再交由黎國華指派辛○○、丙○○、庚○○、甲○○、己○○、乙○○、盧威文與劉品季與欲出售金融帳戶或行動電話
    卡之客戶聯絡，並前往拿取租售金融帳戶存摺、提款卡或行
    動電話卡後，再至空軍一號隨便一站巴士站以包裹方式寄至
    空軍一號中壢統一站、南崁站等地，黎國華再以每本新台幣
    （下同）500 元至3000元之不等金額予辛○○、丙○○、庚○○、甲○○、乙○○、劉志民與劉品季，再由大陸詐騙集
    團指揮負責擔任車手戊○○、丁○○、徐詳崴將上揭收購而
    來的金融帳戶負責測試，並將金融帳戶號碼以簡訊方式傳送
    至大陸詐騙集團成員。大陸詐騙集團收到可正常使用帳戶後
    ，即撥打電話詐騙被害人進行詐騙，如被害人受騙後將錢匯
    入上揭由黎國華收購之人頭金融帳戶中，再由擔任車手戊○○、丁○○與徐詳威擔任提領現金款項之任務，再將款項以
    現金方式提領出來，再匯至大陸詐欺集團指定金融帳戶，並
    收取匯款金額5%做為酬勞，共詐騙癸○○等124 名被害人。
    案經癸○○等人之告訴始悉上情，因認被告庚○○係共同涉
    犯刑法第339 條第1 項之詐欺取財罪嫌。
二、按犯罪事實應依證據認定之，無證據不得認定犯罪事實；不
    能證明被告犯罪者，應諭知無罪之判決，刑事訴訟法第154
    條第2 項、第301 條第1 項刀別定有明文。又事實之認定，
    應憑證據，如未能發現相當證據，或證據不足以證明，自不
    能以推測或擬制之方法為裁判基礎；且認定犯罪事實所憑之
    證據，雖不以直接證據為限，間接證據亦包括在內，然而無
    論直接證據或間接證據，其為訴訟上之證明，須於通常一般
    之人均不致有所懷疑，而得確信其為真實之程度者，始得據
    為有罪之認定，倘其證明尚未達到此一程度，而有合理之懷
    疑存在而無從使事實審法院獲得有罪之確信時，即應由法院
    為諭知被告無罪之判決，最高法院40年度台上字第86號、76
    年度台上字第4986號著有判例可資參照。再者，依刑事訴訟
    法第161 條第1 項規定，檢察官對於起訴之犯罪事實，仍應
    負提出證據及說服之實質舉證責任。倘其所提出之證據，不
    足為被告有罪之積極證明，或其指出證明之方法，無從說服
    法院以形成被告有罪之心證，基於無罪推定之原則，自應為
    被告無罪判決之諭知，此亦有最高法院92年度台上字第128
    號判例意旨可參。
三、公訴意旨認被告庚○○涉有前開詐欺罪嫌，無非以：(1)被告
    庚○○之自白、(2)被害人癸○○等人於警詢中之證述、(3)卷
    附0000000000號、0000000000號、0000000000號被告戊○○
    之門號之監聽譯文、臺灣高雄地方法院檢察署檢總管字6434
    號扣押物品清單、內政部警政署反詐騙案件紀錄表12張（被
    害人壬○○等人），(4)門號0000000000號、0000000000號之
    監聽譯文（被告丁○○之門號）、內政部警政署反詐騙案件
    紀錄表12張（被害人丑○○等人），(5)門號0000000000號、
    0000000000號、0000000000號之監聽譯文（被告徐詳威之門
    號）、內政部警政署反詐騙案件紀錄表17張（被害人子○○
    等人），(6)告訴人彭虹鈞之指訴、反詐騙紀錄表、(7)匯款單
    、報案三聯單、劉志民銀行開戶資料、交易明細資料等資為
    論據。惟訊之被告庚○○否認有前開詐欺取財犯行，辯稱：
    伊從96年6 月10日開始幫忙黎國華，領一次包裹或收購1 本
    帳戶各獲得1000元，但只有收購陳奇正的第一銀行、郵局及
    另一家銀行共3 本帳戶、去超峰快遞拿資料共2 次，時間一
    次大是在6 月15日、一次是17日，裡面是帳戶資料因未拆開
    所以不知裡面有幾本；扣案的3 張紙條是查獲前一天黎國華
    拿給伊要伊去作銀行約定轉帳，伊還沒有去做，跑一次報酬
    是1000元；起訴書關於辛○○、丙○○所涉犯罪事實並沒有
    伊要幫忙設定約定轉帳的帳戶等語。經查：
  (一)被告庚○○雖自承：伊曾經收購陳奇正之3 本帳戶、每收購
    一本可得1 千元，有受黎國華指使拿取快遞資料2 次等語（
    見警四卷第382 頁、原審卷第266 頁）。惟遍查卷內被害人
    癸○○等人之指述及其等匯款資料，並無任何被害人指證曾
    將被害款項匯入被告庚○○所收購而來之陳奇正帳戶內（見
    警卷第1 頁至第1319頁）。又依卷內資料，亦無證據可資證
    明被告為黎國華所拿取之快遞資料係屬何種帳戶資料或有以
    之供犯詐欺罪之用。
  (二)依共同被告黎國華、黃淑貞、戊○○、丁○○、徐詳威、辛○○、丙○○、乙○○、劉志民、劉品季、己○○及甲○○
    等人陳述，亦無從證明被告庚○○有參與其等詐欺取財部分
    ，是被告庚○○之犯罪即屬不能證明。至於被害人癸○○等
    人之指述及內政部警政署反詐騙案件紀錄、匯款單、報案三
    聯單、開戶資料、交易明細資料，亦均僅能證明其餘共同被
    告所為詐欺取財之犯行，而無法證明被告庚○○有參與其等
    之具體之詐欺取財行為。而被告庚○○雖確有加入黎國華之
    詐騙集團，並有收購陳奇正之3 本帳戶及前往拿取帳戶資料
    等行為，然既尚無其他共同正犯開始以所收購之帳戶作為犯
    罪工具而施用詐術，其行為至多僅屬詐欺行為之預備階段，
    尚未達著手之程度，且亦無證據可資證明其餘共同被告黎國
    華等人於被告庚○○收購帳戶後已然開始施用詐術，而詐欺
    取財罪並未就預備犯設有處罰之規定，自無法據以論罪科刑
    。
  (三)從而，本件檢察官所舉出之相關事證，並無法證明被告庚○○有何共同何詐欺取財之犯行；本院復查無其他積極證據足
    以證明被告庚○○之犯行，認被告之詐欺取財行為屬犯罪不
    能證明，應為無罪之諭知。
四、原審因而以不能證明被告庚○○犯詐欺取財罪，而為被告庚○○無罪之諭知，核無違誤；檢察官上訴意旨，猶執前詞，
    指摘原判決不當，為無理由，應予駁回。
五、被告庚○○經合法傳喚無正當理由不到庭，爰不待其陳述逕
    行判決。
貳、被告丙○○部分：
一、公訴意旨略以：被告丙○○明知黎國華係詐欺集團在臺為首
    成員，受大陸地區詐騙集團指揮，其詐騙方式為：先由某一
    詐欺集團成員，自大陸地區撥打電話給不特定之被害人，詐
    稱其遭人冒名換領身分證，並已申辦詐騙集團之人頭帳戶，
    如不配合調查將對所有帳戶財產凍結云云；嗣由另一成員以
    假冒臺灣高雄地方法院檢察署「鍾忠孝檢察官」之名義，偽
    造「法務部高雄地檢署監管科服務證」、「法務部高雄行政
    執行處凍結管制執行命令」、「高雄地檢署監管科」收據，
    再將偽造之證件及公文書交由另一成員，持以取信民眾，並
    告知被害人必須報告其所有資金流向及財產狀況，並需將存
    放於金融機構之存款提領出來暫時放置在法院保管，否則將
    凍結其所有帳戶內之存款，致受騙之民眾提領存款後，交予
    該詐欺集團成員，以此方式獲取不法利益。丙○○竟仍與黎
    國華、黃淑貞、黃建勛、辛○○及真實姓名年籍不詳之「小
    林」、「小劉」等成年詐欺集團成員（「小林」、「小劉」
    負責大陸地區之詐欺工作），共同基於意圖為自己不法所有
    、行使偽造公文書、行使變造特種證件之犯意聯絡，先於96
    年6 月6 日某時，在桃園縣新屋交流道附近，由黃建勛自黎
    國華處收受黑色手提袋1 只、MOTOROLA牌行動電話（序號：
    000000000000000）1支及搭配該電話使用之0000000000號行
    動電話SIM 卡1 張，供黃建勛與黎國華聯絡。嗣於：(1)96年
    6 月8 日上午某時許，在不詳地點，由黃建勛交付1 張照片
    予黎國華，黎國華旋將其照片貼在偽造之「法務部高雄地檢
    署監管科服務證」（書記官陳啟昌）上，以此方式偽造特種
    證件，足以生損害於高雄地檢署書記官服務證之公信力及「
    陳啟昌」。黃建勛及辛○○再依黎國華之指示，先於同日下
    午1 時30分許之前某時，持上開偽造之高雄地檢署「陳啟昌
    書記官」服務證 (業經丟棄)， 及在高雄市某超商內接收綽
    號「小林」傳真之「法務部高雄行政執行處凍結管制執行命
    令」、「高雄地檢署監管科」收據（收款人：陳啟昌書記官
    ，均無證據證明黃建勛參與偽造之行為）後，再由辛○○開
    車搭載黃建勛，前往高雄市苓雅區○○○路261 號即臺灣銀
    行苓雅分行，約於同日下午1 時30分許到達後，由辛○○在
    路旁車上等待接應黃建勛、黎國華在附近把風監看，由黃建
    勛前往出示上開高雄地檢署「陳啟昌書記官」服務證予業經
    上開詐騙手法欺瞞之民眾江正印，致江正印再度陷於錯誤而
    交付新台幣31萬元予黃建勛，黃建勛為取信江正印，則交付
    傳真之「法務部高雄行政執行處凍結管制執行命令」、「高
    雄地檢署監管科」收據予江正印，足以生損害於高雄地檢署
    、法務部行政執行署高雄行政執行處（下稱高雄行政執行處
    ）之文書公信力。嗣江正印欲與黃建勛返回法院了解案情遭
    拒，黃建勛趁機逃逸，經江正印直接向臺灣高雄地方法院詢
    問後，始悉受騙上當。事後辛○○取得10000 元、黃建勛取
    得15000 元、黎國華取得約13000 元之報酬。(2)再於同年月
    19日晚上，黃建勛再與黎國華、黃淑貞、辛○○、丙○○等
    人共同駕車南下高雄，約翌日（20日）上午7 時許到達上開
    租屋處。於同日上午9 時許，黎國華接獲大陸地區綽號「小
    林」之詐欺集團成員之來電，即指示黃建勛與辛○○共同外
    出租用自用小客車，渠等並於途中某便利超商接收綽號「小
    林」傳真之「高雄地檢署監管科」收據（收款人：徐永寬書
    記官，無證據證明黃建勛參與偽造之行為），及由黎國華將
    黃建勛之照片貼在偽造之「法務部高雄地檢署監管科服務證
    」（書記官徐永寬）上，以此方式偽造特種證件，足以生損
    害於高雄地檢署書記官服務證之公信力及「徐永寬」。之後
    ，黃建勛依黎國華之指示，搭乘辛○○所駕駛之租用小客車
    ，攜帶上開黑色手提袋1 只、MOTOROLA牌行動電話（序號：
    000000000000000）1支 (內搭配0000000000號行動電話SIM
    卡1 張），及偽造之「高雄地檢署監管科」收據（收款人：
    徐永寬書記官）、「法務部高雄地檢署監管科服務證」（書
    記官徐永寬）各1 張，前往高雄市○○路、民權路口之中華
    商業銀行附近等候通知。約於同日下午1 時15分許，綽號「
    小林」之詐欺集團成員聯絡黎國華，再由黎國華指示黃建勛
    前往現場，欲向于桂芳收取110 萬元，惟因于桂芳已經發覺
    受騙而依警方之指示，前往上開地點等候詐欺集團成員，黃
    建勛出現後，經于桂芳發覺黃建勛並非之前向其收款之人，
    向黃建勛質問時，黃建勛為取信于桂芳，遂出示上開偽造之
    「高雄地檢署監管科」收據（收款人：徐永寬書記官）、「
    法務部高雄地檢署監管科服務證」（書記官徐永寬）各1 張
    予于桂芳，足以生損害於高雄地檢署之文書及書記官服務證
    之公信力及「徐永寬」。經埋伏警員當場逮捕，並經警扣得
    黃建勛等詐欺集團所有供黃建勛犯罪使用之黑色手提袋1 只
    、MOTOROLA牌行動電話（序號：000000000000000）1支（內
    搭配0000000000號行動電話SIM 卡1 張），及偽造之「高雄
    地檢署監管科」收據（收款人：徐永寬書記官）、「法務部
    高雄地檢署監管科服務證」（書記官徐永寬）各1 張，黃建
    勛等詐欺集團始未得逞。案經江正印、于桂芳分別提起告訴
    後，始悉上情，因認被告丙○○係共同涉犯刑法第216 條、
    第211 條、第212 條、第339 條第1 項、第3 項之行使偽造
    公文書、行使偽造特種文書及詐欺取財罪嫌。
二、公訴人認被告丙○○涉有前開罪嫌，無非以：(1)被害人江正
    印、于桂芳等人於警詢中之證述、(2)同案被告黎國華、黃淑
    貞、辛○○、黃建勛所述、(3)內政部警政署反詐騙案件紀錄
    表、(4)臺灣高雄地方法院檢察署扣押物品清單（黑色手提袋
    、行動電話、地檢署監管科服務證、地檢署監管科收據等資
    為論據。訊據被告丙○○固不否認本案案發前與辛○○、黃
    建勛共乘1 部車，黎國華、黃淑貞開另1 部車，一同南下高
    雄，惟矢口否認有參與本件犯行，辯稱：南下到高雄是要與
    黃淑貞共同收購人頭帳戶，亦即另案詐欺取財之部分，並沒
    有參與黎國華等人所涉本案之行動，事後也沒有分到錢等語
    。經查：
  (一)證人即共同被告黃建勛於警詢中供稱：伊參與的詐騙集團都
    是聽黎國華指揮辦事，並向民眾拿取詐欺現金，但未提及被
    告丙○○有參與詐騙江正印及于桂芳之行為（見偵20卷第29
    頁至第31頁）；於偵查中證稱：黎國華指揮所有人的行動，
    包含辛○○、黃淑貞、丙○○等人；但於檢察官訊其黃淑貞
    作何事時，則稱：伊不知道，沒聽他們講；訊其辛○○作何
    事時，則稱：伊不清楚，應該是收簿子那類的等語，亦未提
    及被告丙○○有參與本案詐騙江正印或干桂芳行為（見偵20
    卷第34頁至第35頁、第68頁至第69頁）。其於原審審理中復
    證稱：案發前，確實共開2 部車（南下高雄），黎國華、黃
    淑貞開一部，伊跟丙○○、辛○○開一部；犯案時，黎國華
    自己開一部車，伊跟辛○○同一部車，丙○○、黃淑貞沒有
    共同前往，而是另外去收簿子；黃淑貞知道南下要用偽造地
    檢署的名義去詐騙人家，不確定丙○○是否知道；丙○○並
    未看過偽造的監管科收據、書記官證件。伊第一次（被害人
    江正印部分）騙到錢後就交給黎國華，回到租屋處黎國華會
    找伊進房間分錢，伊的部分可以拿到5 ％，分完錢後，黎國
    華也有找辛○○、丙○○進房間，但是不清楚是何事等語（
    見原審卷第二宗第405 頁至第409 頁）；被告丙○○則供述
    ：黎國華、辛○○、黃建勛等人犯本案時，伊跟黃淑貞出去
    收人頭帳戶；詐騙31萬元（被害人江正印部分）當天下午5
    點多，確實有跟辛○○進去黎國華房間，但只是問伊簿子的
    事情，並沒有分錢給伊等語（見原審卷第二宗第410 頁）。
  (二)證人即共同被告辛○○於警詢中供稱：在黎國華的詐欺集團
    裡，被告丙○○是負責收簿子的等語（警卷第四宗第335 頁
    ）；於偵查中證稱：伊與黃建勛等人一同下來高雄，伊與黃
    建勛均聽從黎國華的指示準備行動，伊載黃建勛去與被害人
    接觸等語（見偵20卷第54頁至第55頁）；至原審審理中亦稱
    ：本件都是黎國華指揮黃建勛、伊做事，被告丙○○均未參
    與等語（見原審卷第二宗第339 頁）。
  (三)證人即共同被告黎國華於警詢中已承認有詐騙江正印及于桂
    芳之行為，惟僅稱戴夢玲及黃建勛有參與事，並未提及被告
    丙○○有參與上開詐騙之事（僅提及被告丙○○有為其收購
    人頭帳戶）等語（見偵20卷第108 頁至第109 頁）；復於偵
    查中雖稱：在96年6 月時案發時丙○○有下來高雄，但亦未
    提及被告丙○○有參與詐騙江正印及于桂芳之行為（見偵20
    卷第67頁）。
  (四)證人即共同被告黃淑貞於警詢中供稱：伊未參與本件冒充地
    檢署書記官方式詐騙案，有與黎國華一同下來高雄，但都只
    是帶小孩而已等語（見偵20卷第113 頁至第114 頁）。
  (五)參酌同案被告黃建勛、辛○○等人自警詢、偵查以至原審審
    理中、黎國華於警詢及偵查中，就本案所涉分工情形，均坦
    承不諱，惟均未曾指認或供述被告丙○○就本件犯行有何種
    行為分擔或任何犯意聯絡，及於案發時均與被告丙○○在一
    起之同案被告黃淑貞，亦未供述被告丙○○曾參與本案犯行
    等語；且被告丙○○確曾為共同被告黎國華等人收購他人帳
    戶以供詐欺取財用之事實，復經檢察官提起訴公訴，並經原
    審法院判處罪刑確定在案，從而被告丙○○所為前開辯解，
    堪可採信。
  (六)此外，被害人于桂芳、江正印均未指訴被告丙○○曾參與本
    案犯行，而卷附之內政部警政署反詐騙案件紀錄表、臺灣高
    雄地方法院檢察署扣押物品清單（黑色手提袋、行動電話、
    地檢署監管科服務證、地檢署監管科收據等亦均無法證明被
    告丙○○與其他共同被告黃建勛、辛○○、黎國華、黃淑貞
    等人有何犯意聯絡或行為分擔。從而，本件檢察官所舉出之
    相關事證，並無法證明被告丙○○有何共同詐欺、行使偽造
    公文書等犯行，本院亦查無其他積極證據足以證明被告丙○○有此部分，應認被告丙○○之犯罪不能證明。
五、原審因而以不能證明被告丙○○犯罪，而為被告丙○○無罪
    之諭知，核無違誤；檢察官上訴意旨，猶執前詞，指摘原判
    決不當，為無理由，應予駁回。
丙、被告戊○○、丁○○、徐詳崴、黎國華、黃淑貞、辛○○、
    劉品季、盧崴文及劉志民部分均經原審判決確定，附此敘明
    。
據上論斷，應依刑事訴訟法第371 條、第368 條，判決如主文。
本案經檢察官許月雲到庭執行職務。
中    華    民    國    97    年    11    月    20    日
                  刑事第三庭    審判長法  官   周賢銳
                                      法  官   黃憲文
                                      法  官   黃仁松
以上正本證明與原本無異。
被告己○○、甲○○、乙○○及庚○○部分均不得上訴。
被告丙○○部分，檢察官如不服本判決，應於判決送達後10日內
向本院提出上訴狀，其未敘述理由者並應於提出上訴狀後10日內
向本院補提理由書（應附繕本）。
中    華    民    國    97    年    11    月    20    日
                                      書記官   林家煜
附錄本判決論罪科刑法條：
中華民國刑法第339條
意圖為自己或第三人不法之所有，以詐術使人將本人或第三人之
物交付者，處5年以下有期徒刑、拘役或科或併科1千元以下罰金
。
以前項方法得財產上不法之利益或使第三人得之者，亦同。
前二項之未遂犯罰之。
附表一:
┌──┬───┬────────────────────────────────────┐
│編號│姓名  │分工內容                                                                │
├──┼───┼────────────────────────────────────┤
│ 1  │黎國華│直接受大陸詐騙集團指揮，負責收購帳戶 (俗稱車頭)或 與成員 (俗稱點交)收取 │
│    │      │詐騙金錢，再轉匯至特定帳戶，從中抽成。                                  │
├──┼───┼────────────────────────────────────┤
│ 2  │黃淑貞│負責接受集團內各成員電話，並指揮集團內成員收購帳戶存摺、提款卡後，再出售│
│    │      │予詐欺集團提領現金 (俗稱車手)， 從中抽成。                              │
├──┼───┼────────────────────────────────────┤
│ 3  │戊○○│直接受大陸詐欺集團指揮，至空軍一號桃園中壢統一站、南崁長榮站領取包裹，並│
│    │      │測試金融帳戶可否正常使用，並以簡訊回報大陸詐欺集團，與提領現款再轉帳至指│
│    │      │定帳戶。                                                                │
├──┼───┼────────────────────────────────────┤
│ 4  │丁○○│直接受大陸詐欺集團指揮，至空軍一號桃園中壢統一站、南崁長榮站領取包裹，並│
│    │      │測試金融帳戶可否正常使用，並以簡訊回報大陸詐欺集團，與提領現款再轉帳至指│
│    │      │定帳戶。                                                                │
├──┼───┼────────────────────────────────────┤
│ 5  │徐詳威│直接受大陸詐欺集團指揮，至空軍一號桃園中壢統一站、南崁長榮站領取包裹，並│
│    │      │測試金融帳戶可否正常使用，並以簡訊回報大陸詐欺集團，與提領現款再轉帳至指│
│    │      │定帳戶。                                                                │
├──┼───┼────────────────────────────────────┤
│ 6  │辛○○│受黎國華指揮，收集人頭金融帳戶、與黎國華共同參與「點收」詐騙方式，充當車│
│    │      │手提領現款予黎國華。                                                    │
├──┼───┼────────────────────────────────────┤
│ 7  │丙○○│受黎國華指揮，收集人頭金融帳戶、與黎國華共同參與「點收」詐騙方式。      │
├──┼───┼────────────────────────────────────┤
│ 8  │乙○○│受黎國華指揮，收集人頭金融帳戶後，再以包裹方式寄送空軍一號桃園中壢統一站│
│    │      │或南崁長榮站。                                                          │
├──┼───┼────────────────────────────────────┤
│ 9  │劉志民│受黎國華指揮，收集人頭金融帳戶後，再以包裹方式寄送空軍一號桃園中壢統一站│
│    │      │或南崁長榮站。                                                          │
├──┼───┼────────────────────────────────────┤
│10  │劉品季│受黎國華指揮，收集人頭金融帳戶後，再以包裹方式寄送空軍一號桃園中壢統一站│
│    │      │或南崁長榮站。                                                          │
├──┼───┼────────────────────────────────────┤
│11  │己○○│受黎國華指揮，收集人頭金融帳戶後，再以包裹方式寄送空軍一號桃園中壢統一站│
│    │      │或南崁長榮站。                                                          │
├──┼───┼────────────────────────────────────┤
│12  │甲○○│受黎國華指揮，收集人頭金融帳戶後，再以包裹方式寄送空軍一號桃園中壢統一站│
│    │      │或南崁長榮站。                                                          │
├──┼───┼────────────────────────────────────┤
│13  │盧威文│收購並販賣金融帳戶予詐騙集團。                                          │
└──┴───┴────────────────────────────────────┘
 附表二、扣押物品清單
┌──┬─────────────┬───┬───┬──────────────────┐
│編號│   物   品   名   稱      │數 量 │所有人│      備                    註      │
├──┼─────────────┼───┼───┼──────────────────┤
│  2 │MOTOROLA行動電話0000000000│ 1支  │己○○│己○○自承係供犯罪所用之物，依刑法（│
│    │                          │      │      │下同）第38條第1 項第2 款宣告沒收。（│
│    │                          │      │      │見警4卷第338頁、原審卷第209頁）     │
├──┼─────────────┼───┼───┼──────────────────┤
│ 65 │NOKIA行動電話0000000000   │ 1支  │徐詳崴│徐詳崴自承係供犯罪所用之物，依第38條│
│    │                          │      │      │第1 項第2 款宣告沒收。（見原審卷第20│
│    │                          │      │      │9 頁）                              │
├──┼─────────────┼───┼───┼──────────────────┤
│ 66 │NOKIA行動電話0000000000   │ 1支  │徐詳崴│同上                                │
├──┼─────────────┼───┼───┼──────────────────┤
│ 72 │MOTOROLA行動電話0000000000│ 1支  │黎國華│黎國華自承係供犯本罪所用之物，依第38│
│    │                          │      │      │條第1 項第2 款宣告沒收。（見原審卷第│
│    │                          │      │      │210 頁）                            │
├──┼─────────────┼───┼───┼──────────────────┤
│ 73 │MOTOROLA行動電話0000000000│ 1支  │黎國華│同上                                │
├──┼─────────────┼───┼───┼──────────────────┤
│ 74 │MOTOROLA行動電話0000000000│ 1支  │黎國華│同上                                │
├──┼─────────────┼───┼───┼──────────────────┤
│ 75 │MOTOROLA行動電話0000000000│ 1支  │黎國華│同上                                │
├──┼─────────────┼───┼───┼──────────────────┤
│ 76 │中國信託金融卡            │ 1張  │黎國華│黎國華自承係預備犯本罪所用之物，依第│
│    │0000000000000000          │      │      │38條第1 項第2 款宣告沒收。（見原審卷│
│    │                          │      │      │第210 頁）                          │
├──┼─────────────┼───┼───┼──────────────────┤
│ 77 │中華電信電信卡            │ 4張  │黎國華│同上                                │
├──┼─────────────┼───┼───┼──────────────────┤
│ 78 │中華電信電信卡            │ 5張  │黎國華│同上                                │
├──┼─────────────┼───┼───┼──────────────────┤
│ 79 │點鈔機                    │ 1台  │黎國華│同上                                │
├──┼─────────────┼───┼───┼──────────────────┤
│ 94 │MOTOROLA行動電話0000000000│ 1支  │辛○○│辛○○供犯本罪所用之物，依刑法第38條│
│    │                          │      │      │第1 項第2 款沒收。（見警4 卷231 頁、│
│    │                          │      │      │原審卷96年11月29日審判筆錄3 頁）    │
├──┼─────────────┼───┼───┼──────────────────┤
│ 95 │郵局儲金金融卡            │ 1張  │辛○○│辛○○自承係預備犯本罪所用之物，依第│
│    │00000000000000            │      │      │38條第1 項第2 款宣告沒收。（見警4卷 │
│    │                          │      │      │231 頁、原審卷96年11月29日審判筆錄3 │
│    │                          │      │      │頁）                                │
├──┼─────────────┼───┼───┼──────────────────┤
│ 96 │郵政存簿                  │ 1本  │辛○○│同上                                │
│    │0000000000000000          │      │      │                                    │
└──┴─────────────┴───┴───┴──────────────────┘


司法院資訊處製作；財團法人民間司法改革基金會備份。
